【裁判字號】    97,簡,33
【裁判日期】    970915
【裁判案由】    印花稅
【裁判全文】
臺中高等行政法院判決
                                     97年度簡字第00033號
原      告  銅鑼汽車運輸股份有限公司
代  表  人  甲○○
被      告  苗栗縣稅捐稽徵處
代  表  人  乙○○
訴訟代理人  丙○○
上列當事人間因印花稅事件，原告不服苗栗縣政府中華民國96年
12月28日96年苗府訴字第58號訴願決定，提起行政訴訟，本院判
決如下︰
    主  文
訴願決定及原處分均撤銷。
訴訟費用由被告負擔。
    事實及理由
一、事實概要：緣原告於民國（下同）88年8月間及90年8月間與
    台達化學工業股份有限公司（下稱台達公司）訂定商品運輸
    合約書2份，實貼印花稅票各為新台幣（下同）18,930元、
    9,174元。原告依據財政部95年6月29日台財稅字第09504517
    450號函以運送契據已於67年7月5日公布修正後之印花稅法
    第5條規定之課徵範圍刪除，應免納印花稅，遂於96年8月24
    日申請退還與台達公司訂立之合約書實貼之印花稅28,104元
    。被告於96年9月13日以苗稅房創字第0961035120號函否准
    退還，原告不服，提起訴願，遭決定駁回，遂提起本件行政
    訴訟。
二、本件原告主張：
  (一)按「67年7月5日修正公布之印花稅法已將原第7條第11目運
    送契據自印花稅課徵範圍刪除，汽車貨運業者所書立之運送
    契據，應免貼用印花稅票。」財政部95年6月29日台財稅字
    第09504517450號函可稽。準此，原告訂定之商品運輸合約
    ，自屬上揭規定範圍，原告於88年8月、90年8月與台達公司
    訂定商品運輸合約書，經被告於92年7月認為該運送合約應
    依稅法規定貼用印花稅票18,930元、9,174元，共計28,104
    元。原告於92年7月30日貼足印花稅票並經被告簽認核章在
    案。原告申請退還實貼之印花稅28,104元，自屬依法有據。
  (二)復按稅捐稽徵法第28條規定「納稅義務人對於因適用法令錯
    誤或計算錯誤溢繳之稅款，得自繳納之日起5年內提出具體
    證明，申請退還；逾期未申請者，不得再行申請。」原告於
    92年7月30日繳納系爭印花稅，自未逾時效。訴願決定維持
    原處分，已嫌速斷。又原告所提示之公文書，此足證明依法
    有據，何以不採，亦未見訴願決定書中述明，被告否准退款
    即有違規定。
  (三)契約書的印花稅票是在92年間購買及貼用，係因契約簽訂時
    之營業額未確定而無法購買印花稅票，嗣稅捐機關人員查帳
    而為避免受罰，才購買及貼用。當時補貼印花稅票除台達公
    司之契約外，另有實耐格公司之契約，由於查核人員是查核
    5年內的印花稅，所以期間內所有的契約都須補貼。就實耐
    格公司契約貼用印花稅票為4,202元及16,822元，共21,024
    元，而台達公司共貼用28,104元，當時確有多購買一些印花
    稅票，至於沒有採用開單總繳方式，係恐遭裁罰。
  (四)原告營業項目為汽車貨運業，依財政部上揭函示所書立之運
    送契據，免貼用印花稅票。因此，原告於簽約之際即未貼印
    花稅票，系爭印花稅係緣被告於92年函文通知原告限期查驗
    印花稅，始購買上開全部印花稅票，並實貼於契約書上，有
    購買憑證可稽，並已登帳，原告既有於92年購買印花票補貼
    於契約之事實，從而時效計算應自92年起算，尚未逾時效，
    並聲明求為判決訴願決定及原處分均撤銷。
三、被告則以：
  (一)本件原告於88年8月及90年8月與台達公司訂定商品運輸合約
    書，實貼印花稅票28,104元，原告應分別於93年9月前及95
    年9月前提出退稅之申請，惟原告遲至96年8月24日始提出申
    請，顯已逾稅捐稽徵法第28條規定之申請期限。經被告以96
    年9月13日苗稅房創字第0961035120號函否准退還，應屬適
    法。
  (二)按「應納印花稅之憑證，於書立後交付或使用時，應貼足印
    花稅票；其稅額巨大不便貼用印花稅票者，得請由稽徵機關
    開給繳款書繳納。」為印花稅法第8條第1項所明定。原告稱
    印花稅票係於92年7月31日貼足並經被告簽認核章在云云。
    按印花稅檢查規則第8條之規定：「經檢查已依法履行納稅
    義務之憑證，檢查人員應在該項憑證適當處加蓋印花稅檢查
    訖戳記，交還收存。」查該簽認核章係被告92年7月31日執
    行92年度印花稅應稅憑證檢查作業細部計畫辦理檢查作業時
    ，檢查完畢後依上開規定於該應稅憑證上加蓋「印花稅檢查
    訖」之章。經查原告於88年8月、90年8月與台達公司所簽訂
    之合約書，均以實貼方式繳納印花稅，其繳納日期即為書立
    後交付或使用時之88年8月、90年8月，原告於96年8月24日
    申請退還實貼印花稅，已逾稅捐稽徵法第28條所規定之期限
    ，被告所為之處分，並無不當。
  (三)原告所提出92年度購買憑證，僅能顯示原告持有92年7月30
    日該購買印花稅票之證明，無法具體直接證明購票證明係屬
    原告所有。即使購票證明係屬原告所有並有列入現金支出傳
    票，亦無法證明該筆支出係貼於本件系爭之合約書上，原告
    起訴顯無理由，並聲明求為判決駁回原告之訴。
四、兩造之爭點厥為，本件原告是否得請求退還其與台達公司訂
    立運輸合約所繳納之印花稅28,104元。經查：
  (一)按「納稅義務人對於因適用法令錯誤或計算錯誤溢繳之稅款
    ，得自繳納之日起5年內提出具體證明，申請退還；逾期未
    申請者，不得再行申請。」稅捐稽徵法第28條定有明文。
  (二)本件原告於88年8月間及90年8月間與台達公司訂定商品運輸
    合約書2份，實貼印花稅票各為18,930元、9,174元。原告依
    據財政部95年6月29日台財稅字第09504517450號函以運送契
    據已於67年7月5日公布修正後之印花稅法第5條規定之課徵
    範圍刪除，應免納印花稅，遂於96年8月24日申請退還與台
    達公司訂立之合約書實貼之印花稅28,104元。被告則以原告
    於88年8月、90年8月與台達公司所簽訂之合約書，均以實貼
    方式繳納印花稅，其繳納日期即為書立後交付或使用時之88
    年8月、90年8月。原告於96年8月24日申請退還實貼印花稅
    ，已逾稅捐稽徵法第28條所規定之期限5年，而以96年9月13
    日苗稅房創字第0961035120號函否准退還。
  (三)本件被告係於92年7月31日查驗原告貼用印花稅票時，並於
    原告與台達公司訂立之契約書上簽認核章在案，有原告提出
    之運輸合約書2件附卷可稽（見本院卷第11至30頁）。惟被
    告於92年7月31日對原告查驗貼用印花稅票時，被告所屬承
    辦人員尚且未發現運輸契約不須貼用印花稅票，而予簽認核
    章，自不能期待一般平民百姓對稅法有較高之認識，是原告
    主張其因不知運輸契約不須貼用印花稅票，為了避免受罰，
    才於92年7月30日至郵局購買印花稅票57,537元，其中貼用
    於與實耐格公司所訂契約之印花稅票為4,202元及16,822元
    ，共21,024元，台達公司則貼用28,104元，並將購買印花稅
    票之金額，製作現金支出傳票及登載於現金簿上，亦有原告
    提出之購買票品證明單、現金支出傳票及現金簿影本各1件
    附卷可憑（見本院卷第10、125、126頁），堪信為實在。而
    原告購買印花稅票57,537元，除貼用於與台達公司、實耐格
    公司所訂立之運輸契約外，尚有賸餘，此與原告所稱多購買
    一些印花稅票備用等情，核與常情不相違背，自不得以原告
    所購買之印花稅票，多於實貼印花稅票，即否定其真正。至
    於被告主張依印花稅法第8條第1項規定「應納印花稅之憑證
    ，於書立後交付或使用時，應貼足印花稅票；其稅額巨大不
    便貼用印花稅票者，得請由稽徵機關開給繳款書繳納。」而
    認原告於88年8月、90年8月與台達公司簽訂之合約書，均以
    實貼方式繳納印花稅，其繳納日期即為書立後交付或使用時
    之88年8月、90年8月。惟按印花稅法第8條第1項，僅係規定
    應納印花稅之憑證，應於書立後交付或使用時，貼足印花稅
    票，尚不得以此推定納稅義務人於書立後交付或使用時，即
    已貼足印花稅票。況67年7月5日修正公布之印花稅法已將原
    第7條第11目運送契據自印花稅課徵範圍刪除，汽車貨運業
    者所書立之運送契據，免貼用印花稅票，復經財政部95年6
    月29日台財稅字第09504517450號函釋在案。準此，原告訂
    立之商品運輸合約既不須貼用印花稅票，已無上開法條規定
    之適用，自不能推定原告於書立後交付或使用時，即已貼足
    印花稅票，此外被告並無舉證以資證明原告係於訂約時即已
    貼用印花稅票，被告此部分之主張，自非可採。從而，本件
    原告於92年7月30日始貼用印花稅票於與台達公司簽訂之運
    輸契約上，其96年8月24日申請退還上開實貼印花稅，尚未
    逾稅捐稽徵法第28條所規定之5年期限，原告申請退還，自
    屬於法有據，被告為否准之處分，核有未洽，訴願決定未予
    詳查，遞予維持，亦有未合。原告起訴據以指摘並請求撤銷
    ，為有理由，本院自應將訴願決定及原處分均撤銷，著由被
    告另為適法之處分，以昭折服。又本件為適用簡易訴訟程序
    之案件，爰不經言詞辯論，逕為判決。另兩造其餘之主張及
    舉證，與本件判決之結果無影響，爰不逐一論述，附此敘明
    。
五、據上論結，本件原告之訴為有理由，依行政訴訟法第233條
    第1項、第236條、第195條第1項前段、第98條第1項前段，
    判決如主文。
中    華    民    國    97    年     9    月    15    日
                臺中高等行政法院第二庭
                                法  官  林  秋  華
以上正本證明與原本無異。
如不服本判決，應於判決送達後20日內，以本訴訟事件所涉及之
法律見解具有原則性者，始得向本院提出上訴狀並表明上訴理由
，經最高行政法院許可，否則不得上訴；如於本判決宣示後送達
前提起上訴者，應於判決送達後20日內補提上訴理由書（均應依
對造人數提出繕本）。
中    華    民    國    97    年     9    月    16    日
                                書記官  蔡  宗  融


司法院資訊處製作；財團法人民間司法改革基金會備份。
